臺灣高等法院刑事判決
110年度上訴字第2855號
上  訴  人  
即  被  告  黃貴蓮


選任辯護人  林宇文律師
            張漢榮律師
上  訴  人  
即  被  告  何細平



選任辯護人  林富貴律師
上列上訴人即被告等因詐欺等案件，不服臺灣基隆地方法院107
年度金訴字第4、13號、108年度金訴字第51號、109年度金訴字
第37號、110年度金訴字第24號，中華民國110年2月25日第一審
判決（起訴案號：臺灣基隆地方檢察署107年度偵字第3237、341
5、3555號；追加起訴案號：同署107年度偵字第第4455、6373號
、108年度偵字第949、1805號、109年度偵字第100號、109年度
蒞字第3104號；移送併辦案號：同署108年度偵字第3061、6684
號、109年度偵字第2538號），提起上訴，本院判決如下：
    主  文
原判決關於其附表一編號一、四、六、十四所示癸○○、甲○○部分
暨所定應執行刑，及關於其沒收部分，均撤銷。
癸○○犯如附表一編號一、四、六、十四所示之罪，各處如附表一
編號一、四、六、十四所示之刑。應執行有期徒刑壹年肆月。
甲○○犯如附表一編號一、四、六、十四所示之罪，各處如附表一
編號一、四、六、十四所示之刑。
其他上訴駁回。
癸○○上開撤銷改判（不得易服社會勞動之刑）及上訴駁回（得易
服社會勞動之刑）部分所定之應執行刑，均緩刑參年，緩刑期間
付保護管束，並應向檢察官指定之政府機關、政府機構、行政法
人、社區或其他符合公益目的之機構或團體提供捌拾小時之義務
勞務，且應接受法治教育貳拾小時。
甲○○上開撤銷改判及上訴駁回部分所處不得易科罰金且不得易服
社會勞動之刑（即附表一編號一、四、六、八、十四所示之刑）
，應執行有期徒刑壹年捌月。上開應執行刑及上訴駁回部分所處
得易服社會勞動之刑所定之應執行刑（即有期徒刑壹年拾月），
均緩刑肆年，緩刑期間付保護管束，並應向檢察官指定之政府機
關、政府機構、行政法人、社區或其他符合公益目的之機構或團
體提供壹佰貳拾小時之義務勞務，且應接受法治教育參拾小時。
甲○○經扣案之新臺幣捌拾萬伍仟元、扣案之三星手機壹支（含門
號0000000000號之SIM卡壹枚）、IPHONE手機壹支（含門號00000
00000號之SIM卡壹枚），均沒收。
    犯罪事實
一、癸○○、甲○○與鄭玉清（另由檢察官偵辦中）3人為中國福建
    省之同鄉，其中癸○○、甲○○已居住臺灣多年並取得臺灣身分
    證。詎甲○○、癸○○均知悉鄭玉清等成年人所組成之詐欺集團
    ，係3人以上，以向被害人實施詐術、獲取財物為犯罪手段
    ，具有持續性及牟利性之有結構性詐欺集團組織，甲○○、癸○○竟分別基於參與犯罪組織之犯意，先後於民國106年9月間
    某日、107年5月6日（原判決誤載為106年9月間某日），加
    入該詐欺集團，由癸○○擔任提領詐騙款項之車手工作，甲○○
    則擔任提供人頭帳戶、提領或收取詐騙款項等工作，而分別
    為下列行為：
　㈠緣癸○○於107年4月24日為其阿姨即鄭玉清申請來臺探親，鄭
    玉清於該日抵達臺灣後，即至不知情之陳勝男（業經原審判
    決無罪確定）住處與陳勝男同住，並與陳勝男於同年月25日
    同至新北市○○區○○○路000號合作金庫商業銀行汐止分行，由
    陳勝男申設帳號0000000000000號帳戶（下稱陳勝男合庫帳
    戶）後，陳勝男即將該帳戶之存摺、印鑑、密碼均交付鄭玉
    清。鄭玉清於取得陳勝男合庫帳戶之存摺、印鑑及密碼後，
    在107年5月11日出境臺灣返回中國前之某日，即將陳勝男合
    庫帳戶之存摺、印鑑、密碼交付癸○○，並囑咐癸○○日後須依
    其指示提領陳勝男合庫帳戶內之金錢，再轉交甲○○，癸○○應
    允後，鄭玉清即於107年5月11日出境臺灣。癸○○、甲○○與鄭
    玉清等詐騙集團成員，即共同意圖為自己不法之所有，基於
    三人以上共同詐欺取財及洗錢之犯意聯絡，先由詐騙集團某
    成員於附表一編號一至六、十四所示之時間，對辰○○、辛○○
    、子○○、巳○○、乙○○、丙○○、戊○○分別施以附表一編號一至
    六、十四所示之詐術，致其等均陷於錯誤，而將附表一編號
    一至五、六之四、十四所示之金額匯入陳勝男合庫帳戶後，
    癸○○再為以下之提領及轉交行為：
　⒈癸○○於107年5月11日14時許，至基隆市○○區○○路000號合作金
    庫商業銀行基隆分行（下稱合庫基隆分行），持陳勝男合庫
    帳戶之存摺、印鑑，臨櫃提領該帳戶內之新臺幣（下同）48
    萬元現金，並於提領後依鄭玉清之電話及網路通訊指示，將
    上開金額扣除2萬元作為其報酬後，於同日15時許，在基隆
    市愛三路郵局，將剩餘之現金轉交甲○○。
  ⒉癸○○於107年5月14日9時15分許、同日13時41分許，再至合庫
    基隆分行，持陳勝男合庫帳戶之存摺、印鑑，先後臨櫃提領
    該帳戶內之49萬8,000元、49萬5,000元現金，並於提領後依
    鄭玉清之電話及網路通訊指示，於同日15時許，在基隆市崇
    右技術學院門口，將上開2次領得之現金全數轉交甲○○。
　⒊渠等即以此方式共同詐騙辰○○等人，並藉此製造金流之斷點
    ，致無從追查受騙金額之去向，而隱匿該犯罪所得（惟甲○○
    收款後仍將贓款放置於其住處，尚待轉交鄭玉清）。　
　㈡甲○○與鄭玉清等詐騙集團成員，共同意圖為自己不法之所有
    ，基於三人以上共同詐欺取財及洗錢之犯意聯絡，先由甲○○
    於106年9月27日前之某日（追加起訴書誤載為107年4月24日
    至5月8日間），以2萬元之代價，將其申辦之中華郵政股份
    有限公司基隆信義郵局局帳號00000000000000號帳戶（下稱
    甲○○郵局帳戶）提供予詐欺集團，再由詐騙集團某成員於附
    表一編號六、十二所示之時間，對丙○○、丁○○分別施以附表
    一編號六、十二所示之詐術，致其等均陷於錯誤，而將附表
    一編號六之一、六之二、十二所示之金額匯入甲○○郵局帳戶
    ，甲○○復於107年5月1日、2日、3日分別提領2萬6,000元、1
    00萬元、4,000元，合計提領現金103萬元，並將前開現金在
    基隆廟口附近轉交鄭玉清，而以此方式共同詐騙丙○○等人，
    並藉此製造金流之斷點，致無從追查受騙金額之去向，而隱
    匿該犯罪所得。
  ㈢甲○○與鄭玉清等詐騙集團成員，共同意圖為自己不法之所有
    ，基於三人以上共同詐欺取財及洗錢之犯意聯絡，先由甲○○
    將其不知情之同鄉何巧霞（另由檢察官為不起訴處分）因返
    鄉而交付之中華郵政股份有限公司基隆愛三路郵局局帳號00
    000000000000號帳戶（下稱何巧霞郵局帳戶）之存摺、印章
    ，於107年4月間某日，提供給詐騙集團，再由詐騙集團某成
    員於附表一編號八至十一所示之時間，對寅○○、庚○○、卯○○
    及壬○○分別施以附表一編號八至十一所示之詐術，致其等均
    陷於錯誤，而將附表一編號八至十一所示之金額匯入何巧霞
    郵局帳戶，甲○○復於107年4月28日、同年4月30日、同年5月
    2日、同年5月4日、同年5月8日分別提領30萬元、25萬3,000
    元、45萬元、20萬元、47萬5,500元，合計提領現金167萬8,
    500元，並將前開現金在基隆廟口附近轉交鄭玉清，而以此
    方式共同詐騙寅○○等人，並藉此製造金流之斷點，致無從追
    查受騙金額之去向，而隱匿該犯罪所得。
  ㈣甲○○與鄭玉清等詐騙集團成員，共同意圖為自己不法之所有
    ，基於三人以上共同詐欺取財及洗錢之犯意聯絡，先由甲○○
    於107年5月1日前某日，利用不知情之黃友琼（另由檢察官
    不起訴處分）欲將人民幣兌換新臺幣之機會，將黃友琼申辦
    之中華郵政股份有限公司基隆愛三路郵局局帳號0000000000
    0000號帳戶（下稱黃友琼郵局帳戶）提供給詐欺集團，再由
    詐騙集團某成員於附表一編號七、十三所示之時間，對丑○○
    、己○○分別施以附表一編號七、十三所示之詐術，致其等均
    陷於錯誤，而將附表一編號七、十三所示之金額匯入黃友琼
    郵局帳戶，甲○○復於107年5月14日自黃友琼郵局帳戶提領2
    萬元，並將領取之款項放在其住處，尚待轉交鄭玉清，其餘
    款項則尚未提領，而以此方式共同詐騙丑○○等人，並藉此製
    造金流之斷點，致無從追查受騙金額之去向，而隱匿該犯罪
    所得。
  ㈤甲○○與鄭玉清等詐騙集團成員，共同意圖為自己不法之所有
    ，基於三人以上共同詐欺取財及洗錢之犯意聯絡，先由甲○○
    將其持有之陳雄章（另由檢察官不起訴處分）所申辦之中華
    郵政股份有限公司新店中正郵局局帳號00000000000000號帳
    戶（下稱陳雄章郵局帳戶）之提款卡、印章及密碼提供給詐
    欺集團，再由詐騙集團某成員於附表一編號六所示之時間，
    對丙○○施以附表一編號六所示之詐術，致其陷於錯誤，而將
    附表一編號六之三所示之金額匯入陳雄章郵局帳戶，甲○○復
    依鄭玉清指示，自陳雄章郵局帳戶全數提領轉交鄭玉清，而
    以此方式共同詐騙丙○○，並藉此製造金流之斷點，致無從追
    查受騙金額之去向，而隱匿該犯罪所得。
二、嗣因各該被害人發覺受騙，經報警處理後，警方於107年6月
    11日、13日分別拘提癸○○、甲○○到案，並扣得供渠等聯繫犯
    行而由癸○○持用之三星手機1支（含門號0000000000號之SIM
    卡1枚）、甲○○持用之IPHONE手機1支（含門號0000000000號
    之SIM卡1枚）及癸○○轉交甲○○之部分贓款76萬2,300元等物
    ，甲○○復於同年月14日又繳交70萬元供作贓款查扣，始循線
    查獲上情。　　　　
三、案經辰○○、辛○○、巳○○訴由基隆市警察局第一分局報請臺灣
    基隆地方檢察署（下稱基隆地檢署）檢察官偵查起訴；暨卯
    ○○訴由新北市政府警察局瑞芳分局、丑○○訴由新北市政府警
    察局三峽分局報請臺灣新北地方檢察署、壬○○訴由臺南市政
    府警察局永康分局報請臺灣臺南地方檢察署、丁○○訴由臺北
    市政府警察局大安分局報請臺灣臺北地方檢察署、己○○訴由
    臺中市政府警察局第四分局報請臺灣臺中地方檢察署呈請臺
    灣高等檢察署檢察長令轉基隆地檢署檢察官偵查後追加起訴
    。  
    理  由
壹、程序方面
一、本院審理範圍
    本件僅上訴人即被告癸○○、甲○○就渠等有罪部分提起上訴，
    而檢察官就原判決則均未提起上訴。故本件上訴之審理範圍
    僅限於被告2人之有罪部分，其餘部分即被告甲○○無罪部分
    ，則因檢察官未上訴而已確定，合先敘明。
二、證據能力方面
  ㈠按被告以外之人於審判外之言詞或書面陳述，除法律有規定
    者外，不得作為證據，刑事訴訟法第159條第1項固定有明文
    ；惟被告以外之人於審判外之陳述，雖不符同法第159條之1
    至第159條之4之規定，而經當事人於審判程序同意作為證據
    ，法院審酌該言詞陳述或書面陳述作成時之情況，認為適當
    者，亦得為證據，同法第159條之5第1項亦定有明文。經查
    ，本判決所引用之被告以外之人於審判外之陳述，固均屬傳
    聞證據，惟被告癸○○、甲○○及渠等辯護人就前揭審判外陳述
    均表示同意具有證據能力（見本院卷第135至140頁）；而檢
    察官亦表示上開證據均有證據能力（同上卷頁）。本院審酌
    上開證據製作時之情況，尚查無違法不當及證明力明顯過低
    之瑕疵，亦認為以之作為證據應屬適當，爰逕依刑事訴訟法
    第159條之5第1項規定，認前揭證據均例外有證據能力。惟
    關於本判決所引用之證人於警詢、檢事官詢問時之陳述筆錄
    ，因依據組織犯罪防制條例第12條前段規定，訊問證人之筆
    錄，以在檢察官或法官面前作成，並經踐行刑事訴訟法所定
    訊問證人之程序者為限，始得採為證據，故就被告2人違反
    組織犯罪防制條例部分，即不引用各該證人於警詢、檢事官
    詢問時之陳述筆錄作為證據，併予敘明。
  ㈡本判決所引用之其餘文書證據及證物，並無證據證明係公務
    員違背法定程序所取得，亦無顯有不可信之情況，且經本院
    於審理期日合法調查，該等證據自得作為本案裁判之資料。
貳、實體方面
一、認定犯罪事實所憑證據及理由
  ㈠上開犯罪事實，業據被告癸○○、甲○○於偵訊、原審及本院審
    理時均坦承不諱（見107年度偵字第3237號卷第122至125頁
    、107年度偵字第3415號卷〈下稱第3415號卷〉第54至58頁、1
    07年度偵字第4455號卷第235至241頁、108年度偵字第949號
    卷第63至69頁、108年度偵字第28823號卷第197至198頁、原
    審法院107年度金訴字第4號卷〈下稱原審卷〉三第241至243頁
    、本院卷第124至133、300至308頁），且有如附表二各編號
    所示之證據在卷可稽（按：以上所引證人於警詢、檢事官詢
    問時之陳述部分，均不作為認定被告2人參與犯罪組織部分
    之用），復有扣案之贓款、手機等物可資佐證。
  ㈡被告2人所參與之詐欺集團，應符合組織犯罪防制條例第2條
    第1項所定之犯罪組織：　
　⒈按組織犯罪防制條例所稱之犯罪組織，係指3人以上，以實施
    強暴、脅迫、詐欺、恐嚇為手段或最重本刑逾5年有期徒刑
    之罪，所組成具有持續性或牟利性之有結構性組織；而所稱
    有結構性組織，係指非為立即實施犯罪而隨意組成，不以具
    有名稱、規約、儀式、固定處所、成員持續參與或分工明確
    為必要，同條例第2條第1項、第2項分別定有明文。　　
　⒉依本案犯罪情節，可知被告2人所參與由鄭玉清等成年人所組
    成之詐欺集團，其成員係以詐騙他人財物獲取不法所得為目
    的，先由機房人員聯絡如附表一所示之各該被害人，再施用
    詐術、指派車手提領款項、指示收水人員收款轉交等；又本
    案詐欺集團成員除被告2人外，尚包括鄭玉清、機房人員等
    成年成員，且依其組織分工之多元化，堪認本案詐欺集團係
    透過縝密之計畫與分工，成員彼此間相互配合，由多數人組
    成而於一定期間內持續以實施詐欺為手段牟利，並具有完善
    結構之組織，核屬3人以上，以實施詐術為手段，所組成具
    有持續性及牟利性之有結構性犯罪組織，合於組織犯罪防制
    條例第2條第1項所稱之犯罪組織，至為明確。
  ㈢被告2人所為確屬洗錢之犯行：
　　按洗錢防制法所稱洗錢，指下列行為：一、意圖掩飾或隱匿
    特定犯罪所得來源，或使他人逃避刑事追訴，而移轉或變更
    特定犯罪所得。二、掩飾或隱匿特定犯罪所得之本質、來源
    、去向、所在、所有權、處分權或其他權益者。三、收受、
    持有或使用他人之特定犯罪所得，洗錢防制法第2條定有明
    文。已包含洗錢之處置、多層化及整合等各階段行為。同法
    第14條、第15條並明定其罰則。又特定犯罪之正犯實行特定
    犯罪後，為掩飾、隱匿其犯罪所得財物之去向及所在，而令
    被害人將款項轉入其所持有、使用之他人金融帳戶，並由該
    特定犯罪正犯前往提領其犯罪所得款項得手，如能證明該帳
    戶內之款項係特定犯罪所得，因已被提領而造成金流斷點，
    該當掩飾、隱匿之要件，該特定犯罪正犯自成立一般洗錢罪
    之正犯，此為最高法院最近一致之見解。是若加重詐欺犯罪
    集團部分成員詐騙被害人匯交款項至特定金融帳戶，復安排
    車手提領、層轉其他集團成員，造成金流斷點，藉以掩飾、
    隱匿該犯罪所得之去向及所在，則前述詐欺犯罪集團之車手
    即難謂無掩飾或隱匿該加重詐欺犯罪所得之犯意聯絡與行為
    分擔（最高法院109年度台上字第4300號判決意旨參照）。
    經查，本案詐欺集團向附表一所示被害人施用詐術後，為隱
    匿詐欺所得去向，乃誘騙各該被害人將受騙款項匯至附表一
    所示渠等所掌控之人頭帳戶內，並推由車手人員即被告2人
    依指示前往提領受騙款項，再轉交詐欺集團成員，業已製造
    金流之斷點，而隱匿該犯罪所得之去向，致無從或難以追查
    犯罪所得。揆諸首揭說明，被告2人所為自屬洗錢防制法第2
    條第2款所規範之洗錢行為。　　
　㈣依下列說明，被告2人與鄭玉清等詐欺集團成員間就各該犯行
    確有犯意聯絡：
  ⒈按共同實行犯罪行為之人，在共同意思範圍以內，各自分擔
    犯罪行為之一部，彼此協力、相互補充以達其犯罪之目的者
    ，即應對於全部所發生之結果，共同負責，故不以實際參與
    犯罪構成要件行為或參與每一階段之犯罪行為為必要。又共
    同正犯之意思聯絡，原不以數人間直接發生者為限，即有間
    接之聯絡者，亦包括在內（最高法院107年度台上字第4444
    號判決意旨參照）。　　
　⒉依前揭各項事證及說明，顯見上開詐欺集團於詐欺犯行之分
    工上極為精細，分別有實施詐術之機房人員、指示車手及上
    游收取款項之人員（即如鄭玉清）、提領受騙款項之車手人
    員（即如被告2人）、向車手收取款項之收水人員（即如被
    告甲○○）等各分層成員，以遂行詐欺犯行而牟取不法所得，
    集團成員間固未必彼此有所認識或清楚知悉他人所分擔之犯
    罪分工內容，然此一間接聯絡犯罪之態樣，正係具備一定規
    模犯罪所衍生之細密分工模式，參與犯罪者透過相互利用彼
    此之犯罪角色分工，而形成一個共同犯罪之整體以利犯罪牟
    財。職是之故，被告2人既對參與詐欺集團而遂行詐欺犯行
    有所認知，堪認渠等對集團成員彼此間係透過分工合作、互
    相支援以完成詐欺取財之犯罪行為一節當亦有所預見，則渠
    等既係以自己共同犯罪之意思，相互支援及分工合作，以達
    上揭犯罪之目的，自應就所參與犯罪之全部犯罪結果共同負
    責，而應論以共同正犯，其理至明。至被告2人縱使未與詐
    欺集團所有成員謀面或直接聯繫，亦未明確知悉集團內所有
    成員身分及所在，彼此互不認識，亦不過係詐欺集團細密分
    工模式下之當然結果，自無礙於被告2人仍屬共同正犯之認
    定。
  ㈤綜上所述，足徵被告2人任意性之自白核與事實相符，自堪採
    信。是以本件事證已臻明確，渠等之犯行均堪認定。
二、論罪之說明
　㈠新舊法適用之說明：　
　　犯罪之實行，學理上有接續犯、繼續犯、集合犯、吸收犯、
    結合犯、連續犯、牽連犯、想像競合犯等分類，前5種為實
    質上一罪，後3者屬裁判上一罪，因均僅給予一罪之刑罰評
    價，故行為時間之認定，係自著手之初，持續至行為終了，
    並延伸至結果發生止，倘犯罪時間適逢法律修正，跨越新、
    舊法，而其中部分行為，或結果發生，係在新法施行後，應
    即適用新規定，不生比較新舊法之問題。經查，組織犯罪防
    制條例第2條於107年1月3日修正公布，並自同年月5日起施
    行，修正前該條例第2條第1項原規定「本條例所稱犯罪組織
    ，指三人以上，以實施強暴、脅迫、詐術、恐嚇為手段或最
    重本刑逾5年有期徒刑之刑之罪，所組成具有持續性『及』牟
    利性之有結構性組織」，修正後則規定「本條例所稱犯罪組
    織，指三人以上，以實施強暴、脅迫、詐術、恐嚇為手段或
    最重本刑逾5年有期徒刑之刑之罪，所組成具有持續性『或』
    牟利性之有結構性組織」，乃將犯罪組織之成立要件，由「
    持續性『及』牟利性」修正為「持續性『或』牟利性」，顯係將
    犯罪組織之定義擴張。惟依本案事實之認定，被告甲○○所加
    入之上開詐欺集團為具持續性及牟利性之有結構性犯罪組織
    ，無論依修正前、後之規定，其加入該詐欺集團，均屬參與
    犯罪組織，且其於106年9月間某日即加入詐欺集團，迄至10
    7年5月間為附表一各編號所示犯行時，並未有自首或脫離該
    詐欺集團之情事，其始終為該詐欺集團之一員，而參與犯罪
    組織在性質上屬於行為繼續之繼續犯，故被告甲○○既於組織
    犯罪防制條例107年1月5日修正施行後仍參與犯罪組織，依
    首揭說明，即應逕為適用修正後規定，而無新舊法比較適用
    之問題。至被告癸○○加入上開詐欺集團之時間已係在修正後
    即107年5月6日，自亦無比較新舊法之問題，要不待言。　
    　
　㈡被告之罪名：
　⒈核被告2人參與詐欺集團之行為，均係犯組織犯罪防制條例第
    3條第1項後段之參與犯罪組織罪。又被告癸○○就附表一編號
    一至五、六之四（按：追加起訴書原未敘明追加起訴之確切
    範圍，嗣經公訴檢察官於原審審理時當庭陳明確認為附表一
    編號六之四所示範圍，見原審卷三第242頁）、十四所示之
    犯行；被告甲○○就附表一編號一至十四所示之犯行，均係犯
    刑法第339條之4第1項第2款之三人以上共同詐欺取財罪（下
    稱加重詐欺罪）、洗錢防制法第14條第1項之洗錢罪（被告
    癸○○所犯加重詐欺罪、洗錢罪均各7罪，被告甲○○均各14罪
    ）。
　⒉起訴及追加起訴意旨固僅論及被告2人加重詐欺等犯罪事實，漏未論及被告2人尚有參與犯罪組織之犯罪事實，惟該漏未論及部分與加重詐欺等部分有想像競合犯之裁判上一罪關係（詳見下述），自為起訴效力所及，且業經本院告知被告2人此項罪名（見本院卷第123至124、270頁），並給予渠等及辯護人表示意見之機會，已無礙渠等之防禦權，本院自應併予審理。　　　　
  ⒊至起訴、追加起訴意旨雖認被告2人所犯加重詐欺犯行，均尚
    該當刑法第339條之4第1項第3款「以廣播電視、電子通訊、
    網際網路或其他媒體等傳播工具，對公眾散布而犯之」之加
    重要件，然本案詐欺集團係透過電話或網際通訊軟體等方式
    詐騙如附表一所示之特定被害人，並非向不特定多數之公眾
    散布詐欺訊息，已無該當上開加重要件之餘地。況被告2人
    並非擔任主導本案犯罪之人，依渠等分工情況亦非屬詐欺集
    團核心工作，且觀諸本案卷證，亦乏積極證據可資證明被告
    2人明知或預見詐欺集團將以何種方式詐騙被害人，參以現
    今詐欺集團詐欺手法甚多，舉凡冒用親友、公務員名義、網
    購詐欺或以電話、通訊軟體行騙等等不一而足，則被告2人
    是否知悉詐欺集團成員係以網際網路等傳播工具，對公眾散
    布之方式為詐欺犯行，更不無疑義，益難遽認渠等所為該當
    刑法第339條之4第1項第3款之加重要件。是起訴及追加起訴
    意旨此節所認，尚難憑採，然此僅係詐欺加重要件之減縮，
    自毋庸變更起訴法條。
　⒋起訴、追加起訴意旨固又認被告2人所為係屬洗錢防制法第2
    條第3款「收受、持有或使用他人之特定犯罪所得」之洗錢
    行為。然被告2人係共犯加重詐欺罪，渠等所提領、持有者
    即係「自己」之特定犯罪所得，自不符該款所指「收受、持
    有或使用他人之特定犯罪所得」之洗錢要件。是起訴、追加
    起訴意旨認被告2人所為係屬洗錢防制法第2條第3款所規定
    之洗錢行為，容有誤會。惟被告2人所為，仍屬洗錢防制法
    第2條第2款所規範之洗錢行為，依然成立同法第14條第1項
    之洗錢罪，亦毋庸變更起訴法條。　
　㈢共同正犯：　
　　被告癸○○、甲○○與鄭玉清等詐欺集團成員就附表一編號一至
    五、六之四、十四所示犯行；被告甲○○與鄭玉清等詐欺集團
    成員就附表一編號六之一至六之三、七至十三所示犯行，分
    別有犯意聯絡及行為分擔，均為共同正犯。
  ㈣接續犯：　
　　附表一編號四、六、七、九所示之同一被害人，多次依詐欺
    集團成員之指示而先後匯款，又被告癸○○就附表一編號一至
    六（即六之四）、十四所示同一被害人所匯款項，及被告甲○○就附表一編號一至六、八至十二、十四所示同一被害人所
    匯款項，先後多次提領或收受之行為，顯係基於加重詐欺、
    洗錢之單一目的而為接續之數行為，因侵害之法益同一，且
    各行為均係在密切接近之時間內實施完成，彼此獨立性極為
    薄弱，依一般社會健全觀念認難以強行分開，是在刑法評價
    上，應視為一行為之接續實行，而各論以接續犯之包括一罪
    。　　
　㈤想像競合犯：
　  被告2人所犯參與犯罪組織罪與附表一編號六所示首次加重
    詐欺罪、洗錢罪間，以及渠等前開首次犯行以外之加重詐欺
    罪與洗錢罪間，均係為求詐得各該被害人之金錢，犯罪目的
    單一，各行為間亦有局部同一之情形，均為想像競合犯，依
    刑法第55條規定，應各從一重之加重詐欺罪處斷。　　　　
　㈥數罪併罰：
　  被告2人所犯加重詐欺罪（被告癸○○共7罪、被告甲○○共14罪
    ），乃係對不同被害人而為，犯意各別，行為互殊，均應分
    論併罰。惟因就附表一編號一、四、六（即六之四）、十四
    所示部分，被告癸○○係經諭知不得易科罰金且不得易服社會
    勞動之刑；就附表一編號一、四、六、八、十四所示部分，
    被告甲○○係經諭知不得易科罰金且不得易服社會勞動之刑；
    至附表一其餘各編號所示部分，渠等則均經諭知不得易科罰
    金但得易服社會勞動之刑（均詳如下述），是依刑法第50條
    第1項但書第1款、第2項規定，就上述不得易科罰金且不得
    易服勞動之刑、不得易科罰金但得易服社會勞動之刑，於被
    告2人日後執行本案並請求檢察官聲請定應執行刑前，兩者
    尚不得併合處罰，而僅能各自併合處罰。
　㈦刑之減輕：　
　⒈按刑法第59條規定之酌量減輕其刑，必須犯罪另有特殊之原
    因與環境，在客觀上足以引起一般同情，認為即使宣告法定
    最低度刑，猶嫌過重者，始有其適用。經查，加重詐欺罪之
    法定刑為「1年以上7年以下有期徒刑，得併科1百萬元以下
    罰金」 ，然同為加重詐欺之人，其原因動機不一，角色分
    擔、犯罪情節未必盡同，其加重詐欺行為所造成危害社會之
    程度自屬有異，法律科處此類犯罪，所設之法定最低本刑卻
    同為「1年以上有期徒刑」，不可謂不重。於此情形，倘依
    其情狀處以相當之有期徒刑，即足以懲儆，並可達防衛社會
    之目的者，自非不可依客觀之犯行與主觀之惡性二者加以考
    量其情狀，是否有可憫恕之處，適用刑法第59條之規定酌量
    減輕其刑，期使個案裁判之量刑，能斟酌至當，符合比例原
    則。衡酌被告2人所為加重詐欺等犯行固有不該，但渠等加
    入詐欺集團，係擔任車手等工作，較諸實際策畫佈局、分配
    任務、施用詐術之核心份子而言，僅居於聽從指示、代替涉
    險之次要性角色，渠等所獲取之報酬亦非至豐，以其情節論
    ，惡性尚非重大不赦，且渠等前無任何前科紀錄，此有本院
    被告前案紀錄表在卷可按，素行尚非不良，而渠等於犯後即
    能坦承犯行，復與附表一編號一、四、六、十四所示之被害
    人達成和解，並對附表一各編號所示被害人均已實際賠償，
    有存款憑條、存款人收執聯、匯款申請書、原審電話紀錄表
    、和解書、匯款回條聯、本院和解筆錄、本院公務電話查詢
    紀錄表等件在卷可稽（見原審卷一第195至199、201頁、原
    審卷三第61至69、297至307頁、原審法院107年度金訴字第1
    3號卷第43至47頁、108年度金訴字第51號卷第53至57頁、本
    院卷第217至218、247至257頁），足見渠等尚知正視己非，
    且盡力彌補渠等所造成之損害，彌縫態度甚佳，若以加重詐
    欺罪所規定之法定最低度刑而分別科處1年以上有期徒刑，
    實屬情輕法重，在客觀上應足以引起一般之同情，尚有堪資
    憫恕之處，本院認依其情狀處以相當之有期徒刑，即足以懲
    儆，並可達防衛社會之目的，爰適用刑法第59條之規定，均
    酌量減輕其刑。
　⒉至被告2人於偵查及審理時就參與犯罪組織、洗錢之犯行，均
    自白不諱，固合於組織犯罪防制條例第8條第1項後段及洗錢
    防制法第16條第2項之減刑規定，惟因渠等所犯參與犯罪組
    織、洗錢等罪屬想像競合犯之輕罪，故僅列為量刑考量因子
    即可，附此敘明。　　
三、上訴駁回之理由（即原判決附表一編號二、三、五所示被告
    癸○○部分、原判決附表一編號二、三、五、七至十三所示被
    告甲○○部分）
  ㈠原審經詳細調查後，本於相同見解，以被告癸○○犯如原判決
    附表一編號二、三、五所示之罪、被告甲○○犯如原判決附表
    一編號二、三、五、七至十三所示之罪之事證明確，經依刑
    法第55條想像競合犯之規定，均從一重之加重詐欺罪處斷，
    並皆依刑法第59條規定減輕其刑後，因而適用洗錢防制法第
    14條第1項、刑法第11條前段、第28條、第339條之4第1項第
    2款、第55條、第59條、刑法施行法第1條之1第1項之規定，
    並審酌被告2人所為，造成眾多被害人受有相當之財產上損
    害，更使詐騙集團主謀隱藏於後，對社會治安造成嚴重影響
    ，惟考量渠等並無前案紀錄，而於偵查中及審理時均坦承犯
    行，就洗錢罪部分並有洗錢防制法第16條第2項之減刑事由
    ，且業已返還全部款項給附表一編號二、三、五、七至十三
    所示之被害人，犯後態度尚佳，兼衡渠等犯罪之參與程度、
    動機、目的、手段，以及被告癸○○為國小畢業之智識程度、
    現任職於食品工廠、為中低收入戶，被告甲○○為國中畢業之
    智識程度、現任職居家照顧服務員之生活狀況等一切情狀，
    酌情對被告癸○○量處如原判決附表一編號二、三、五所示之
    刑，並定其應執行有期徒刑10月；對被告甲○○量處如原判決
    附表一編號二、三、五、七至十三所示之刑，並就其中不得
    易科罰金但得易服社會勞動之刑（即原判決附表一編號二、
    三、五、七、九至十三所示之刑），定其應執行有期徒刑1
    年10月。經核原審認定事實及適用法律均無不合，量刑亦屬
    妥適。至起訴及追加起訴意旨認被告2人所為尚成立刑法第3
    39條之4第1項第3款之詐欺加重要件，雖有不合，已如前述
    ，但與渠等所該當之加重詐欺罪係屬同一社會基本事實，評
    價上渠等所為既均經裁判有罪，祇須於判決內說明起訴及追
    加起訴意旨所指無法採認之理由即可，自不得就此不另為無
    罪之諭知，否則即屬重複評價。從而，原判決就此為不另無
    罪之諭知，即有未合，此部分固有微疵，但因對於判決之結
    論尚不生影響，故原判決仍應予以維持，併此敘明。　　　
　㈡被告2人固均上訴請求從輕量刑云云。然按量刑係法院就繫屬
    個案犯罪之整體評價，為事實審法院得依職權自由裁量之事
    項，故量刑判斷當否之準據，應就判決之整體觀察為綜合考
    量，不可摭拾其中片段，遽予評斷，苟已以行為人之責任為
    基礎，並斟酌刑法第57條各款所列情狀，在法定刑度內，酌
    量科刑，無偏執一端，致明顯失出失入情形，即不得任意指
    摘為違法（最高法院108年度台上字第2294號判決意旨參照
    ）。本院審酌原判決就被告2人此部分之犯罪情節及科刑部
    分之量刑基礎，已於理由欄內具體說明，業見前述，顯已斟
    酌刑法第57條各款事由，係以行為人責任為基礎，兼顧對被
    告2人有利與不利之科刑資料，既未逾越法定範圍，亦無違
    背公平正義之精神，客觀上不生量刑畸重或有所失入之裁量
    權濫用，核與罪刑相當原則無悖，自不得再任意指摘或摭拾
    其中之片段而指稱原判決量刑有所不當或違法。況被告2人
    所犯加重詐欺罪之法定最輕本刑為有期徒刑1年，經原審依
    刑法第59條規定減輕其刑後，對被告癸○○均僅量處有期徒刑
    6月，對被告甲○○則僅量處有期徒刑6月至8月不等之刑期，
    已係量處法定最低度刑或甚為接近最低度刑，對被告2人均
    至為寬厚，縱仍與渠等主觀上之期待有所落差，仍難遽指原
    審就刑之量定有何違誤。是以，被告2人上訴意旨請求從輕
    量刑云云，自無足取。
　㈢準此，被告2人上訴請求從輕量刑云云，並非可取，是渠等此
    部分上訴為無理由，應予駁回。　　
四、撤銷改判之理由（即原判決附表一編號一、四、六、十四所
    示被告癸○○、甲○○部分暨所定應執行刑及原判決沒收部分）
    　　
  ㈠原審經詳細調查後，以被告癸○○、甲○○犯如原判決附表一編
    號一、四、六、十四所示之罪之事證明確，分別予以論罪科
    刑，且對被告2人分別諭知如原判決主文所示之沒收，固非
    無見。惟查：⑴被告2人於原審言詞辯論終結後，業與附表一
    編號四、六所示之被害人巳○○、丙○○達成和解，且嗣於本院
    審理時，復與附表一編號一、十四所示之被害人辰○○、戊○○
    達成和解，並均已實際賠償，有和解書、本院和解筆錄等件
    在卷可憑（見原審卷三第297至307頁、本院卷第217至218、
    247至257頁），足見被告2人尚知正視己非，犯後彌縫態度
    可取。本院審酌被告2人此部分犯罪之一切情狀，予以全盤
    考量後，認以一般人之健全生活經驗，在客觀上足以引起一
    般同情，渠等犯罪情狀容有堪值憫恕之處，倘宣告法定最低
    度刑，仍猶嫌過重，故依刑法第59條規定減輕其刑。原審未
    及審酌，而未依刑法第59條酌減其刑，容有未合。⑵又就被
    告2人參與犯罪組織罪部分，俱應直接適用現行之組織犯罪
    防制條例第3條第1項後段規定，尚無比較新舊法之問題，前
    已述及，原判決認應比較新舊法，因而適用組織犯罪防制條
    例第2條第1項修正前之同條例第3條第1項後段規定，自有未
    合。⑶按刑法第38條之1第5項明定：犯罪所得已實際合法發
    還被害人者，不予宣告沒收或追徵。所謂實際合法發還，是
    指因犯罪而生民事或公法請求權已經被實現、履行之情形而
    言，不以發還扣押物予原權利人為限（最高法院109年度台
    上字第531號判決意旨參照）。查被告癸○○就附表一編號一
    至五、六之四、十四所示犯行，有取得報酬2萬元，被告甲○○就附表一編號六之一、六之二、十二所示犯行，亦有取得
    報酬2萬元，此固為渠等之犯罪所得，然附表一編號一至六
    、十二、十四所示被害人業已獲得被告2人或被告甲○○之賠
    償，且賠償金額已超過渠等之犯罪所得，有前揭卷附賠償或
    和解資料可資覆按，足見各該被害人就此部分之民事上請求
    權已被實現、履行，揆諸上述說明，自有刑法第38條之1第5
    項規定之適用，當不得再予宣告沒收被告2人此部分之犯罪
    所得，乃原判決仍予宣告沒收，亦有未合。⑷附表一編號一
    至五、六之四、十四所示被害人遭詐騙之款項合計共145萬3
    ,000元，經被告癸○○自陳勝男合庫帳戶全數提領後（共計提
    領147萬3,000元），除扣除2萬元作為報酬外，其餘詐騙款
    項即143萬3,000元，均交付被告甲○○，尚待轉交鄭玉清。嗣
    於被告甲○○轉交鄭玉清之前，警方即於107年6月13日在被告
    甲○○之基隆市○○區○○路00巷00號2樓之1住處當場扣得部分贓
    款76萬2,300元，被告甲○○復於翌日即同年月14日又繳交70
    萬元供作贓款查扣，有基隆市政府警察局第一分局搜索扣押
    筆錄、扣押物品目錄表、基隆地檢署贓證物款收據等件在卷
    可稽（見第3415號卷第21至24頁、第48頁反面、第69頁）。
    是該詐騙款項143萬3,000元係提領後尚未繳回詐欺集團，而
    仍在被告甲○○管領中，自屬其事實上得處分之財物，既據扣
    案，原則上應依刑法第38條之1第1項前段規定，併予宣告沒
    收（最高法院106度台上字第1877號判決意旨參照），乃原
    判決認無從併予宣告沒收，同有未合。
　㈡準此，被告2人此部分上訴意旨請求依刑法第59條規定減輕其
    刑，為有理由，且原判決復有上開其他未恰之處，已屬無可
    維持，自應由本院將原判決關於被告2人上揭部分暨所定應
    執行刑及原判決沒收部分均撤銷，另為適法判決。
　㈢自為科刑部分：
    本院以行為人之責任為基礎，審酌現今詐欺集團之詐騙事件
    層出不窮，手法日益翻新，政府及相關單位無不窮盡心力追
    查、防堵，大眾傳播媒體更屢屢報導民眾因被騙受損，甚至
    畢生積蓄因此化為烏有之相關新聞，被告2人均值中壯，本
    應依循正軌獲取所得，詎渠等不思此為，竟與詐欺集團共同
    為加重詐欺等犯行，而以前揭手法詐騙金錢，致各該被害人
    受有非微之損失，亦紊亂社會秩序，是渠等所為自應分別受
    有相當程度之刑事非難；另考量被告2人並無前科紀錄，素
    行應非不良，而渠等於犯後均已能坦承犯行（此就參與犯罪
    組織罪、洗錢罪部分為法定減刑事由），復與附表一編號一
    、四、六、十四所示之被害人達成和解，並均已實際賠償，
    足見渠等於犯後尚知盡力彌補所造成之損害，彌縫態度可取
    ，且渠等與詐欺集團之分工，較諸實際策畫佈局、分配任務
    、施用詐術之核心份子而言，僅居於聽從指示、代替涉險之
    次要性角色，兼衡渠等犯罪之動機、目的、手法、被告癸○○
    學歷為國小肄業之智識程度、為低收入戶、在食品工廠工作
    、月入約2萬4,500元、已婚、育有2名未成年子女之生活狀
    況、被告甲○○學歷為國小肄業之智識程度、業為居家照服員
    、月入約3萬元、已婚、育有1名未成年子女之生活狀況（以
    上見本院卷第141、333頁）等一切情狀，酌情分別改量處如
    主文欄第2、3項所示之刑，並就被告癸○○部分定應執行之刑
    。
　㈣被告2人應無適用組織犯罪防制條例第3條第3項規定宣付強制
    工作之必要：　
　⒈按想像競合犯係一行為觸犯數罪名，為避免對同一行為過度
    及重複評價，刑法第55條前段規定「從一重處斷」。上揭「
    從一重處斷」，僅限於「主刑」，法院應於較重罪名之法定
    刑度內，量處適當刑罰。至於輕罪罪名所規定之沒收及保安
    處分，因非屬「主刑」，故與刑法第55條從一重處斷之規定
    無關，自得一併宣告。故行為人以一行為觸犯組織犯罪防制
    條例第3條第1項後段之參與犯罪組織罪，及刑法第339條之4
    第1項第2款之加重詐欺罪，於從一重之加重詐欺罪處斷而為
    科刑時，因所犯輕罪（參與犯罪組織罪）之刑罰以外之法律
    效果，即組織犯罪防制條例第3條第3項強制工作之規定，並
    未被重罪所吸收，仍應一併適用。然該項強制工作規定並未
    依個案情節，區分行為人是否具有反社會的危險性及受教化
    矯治的必要性，一律宣付刑前強制工作3年。從而，本於法
    律合憲性解釋原則，依司法院釋字第471號關於行為人有無
    預防矯治其社會危險性之必要，及比例原則等與解釋意旨不
    相衝突之解釋方法，為目的性限縮，對犯該條例第3條第1項
    之參與犯罪組織罪者，視其行為之嚴重性、表現之危險性、
    對於未來行為之期待性，以及所採措施與預防矯治目的所需
    程度，於有預防矯治其社會危險性之必要，且符合比例原則
    之範圍內，由法院依該條例第3條第3項規定，一併宣告刑前
    強制工作（最高法院108年度台上字第2306號判決意旨參照
    ）。
　⒉衡酌被告2人參與詐欺集團而共同為加重詐欺犯行，固有不該
    ，但渠等前並無涉犯參與詐欺集團之紀錄，本件經查獲參與
    詐欺集團之時間亦非至長，且渠等於詐欺集團中之角色僅為
    車手等層次，居於聽從指示、代替涉險之次要性角色，參與
    程度非深，雖仍屬該集團內不可獲缺之一環，但主、客觀惡
    性較諸該集團主要成員，並非至惡不赦，且渠等亦有正當工
    作，難認係好以犯罪為習性之徒，經本次偵審教訓，且經判
    處相當刑罰（即被告癸○○就得易服社會勞動部分，應執行有
    期徒刑10月，就不得易服社會勞動部分，應執行有期徒刑1
    年4月；被告甲○○就得易服社會勞動部分，應執行有期徒刑1
    年10月，就不得易服社會勞動部分，應執行有期徒刑1年8月
    ）後，應足以達成預防矯治之目的，尚不至對社會造成危害
    ，故依渠等行為之嚴重性、表現之危險性、對於未來行為之
    期待性，經斟酌比例原則後，本院認為尚無對被告2人施以
    刑前強制工作之必要，爰不依組織犯罪防制條例第3條第3項
    規定對其宣付強制工作。
　㈤沒收部分：　
　⒈查被告癸○○就附表一編號一至五、六之四、十四所示犯行，
    有取得報酬2萬元，被告甲○○就附表一編號六之一、六之二
    、十二所示犯行，亦有取得報酬2萬元，此固為渠等之犯罪
    所得，然附表一編號一至六、十二、十四所示被害人業已獲
    得被告2人或被告甲○○之賠償，且賠償金額已超過渠等之犯
    罪所得，業如前述，足見各該被害人此部分之民事上請求權
    已被實現、履行，是就此部分金額，依刑法第38條之1第5項
    規定，自不予宣告沒收。
　⒉扣案之現金146萬2,300元（即76萬2,300元＋70萬元＝146萬2,3
    00元），其中之143萬3,000元，為被告癸○○就附表一編號一
    至五、六之四、十四所示犯行所提領轉交被告甲○○之贓款，
    而被告甲○○尚未繳回詐欺集團，仍在其實際管領支配下，即
    遭警方當場查扣或由被告甲○○繳交查扣，依刑法第38條之1
    第1項前段，原應就該143萬3,000元均併予宣告沒收。惟因
    被告2人或被告甲○○已與附表一編號一、四、六、十四所示
    之被害人達成和解，且對附表一編號一至六、十四所示之被
    害人均已實際賠償（各給付18萬元、1萬8,000元、4萬元、2
    0萬元、1萬元、10萬元、10萬元），故就已賠償給付之部分
    ，依刑法第38條之1第5項自不予宣告沒收，但就附表一編號
    一、四、六之四、十四所示部分係以低於被害金額之金額和
    解，尚分別有差額5萬5,000元、65萬元、7萬元、3萬元，合
    計差額為80萬5,000元，仍屬詐欺集團坐享之犯罪所得，此
    部分仍應依上開規定併予宣告沒收。
　⒊又附表一編號七、十三所示犯行，被告甲○○所提領尚未轉交
    詐欺集團之2萬元，未據扣案，縱認此部分金額仍在被告甲○○管領持有中，但被告甲○○就上開犯行，業已全數賠償附表
    一編號七、十三所示被害人遭騙金額（賠償金額分別為2萬7
    ,000元、3萬元），有前揭卷附賠償資料可參，依刑法第38
    條之1第5項規定，自不予宣告沒收。　　
　⒋至附表一其餘各編號所提領之詐騙款項，均已交回詐欺集團
    而非由被告2人支配，被告2人亦無任何事實上之共同處分權
    限，故就該等詐騙款項，自不得對被告2人宣告沒收。
　⒌扣案之三星手機1支（含門號0000000000號之SIM卡1枚）為被
    告癸○○所有，扣案之IPHONE手機1支（含門號0000000000號
    之SIM卡1枚）為被告甲○○所有，且均係作為聯絡遂行本案各
    該犯行所用，此據被告2人於原審審理時供述在卷（見原審
    卷三第254頁），依刑法第38條第2項前段規定，應併予宣告
    沒收。
　⒍又本件用以提款之陳勝男合庫帳戶、甲○○郵局帳戶、何巧霞
    郵局帳戶、黃友琼郵局帳戶、陳雄章郵局帳戶之提款卡等相
    關帳戶資料，固係供各該犯罪所用之物，但該等物品可隨時
    停用、掛失補辦，不具刑法上之重要性，而無宣告沒收之必
    要，爰不予宣告沒收。至警方於陳勝男處所扣得之手機1支
    （含門號0000000000號SIM卡1枚），係陳勝男所申辦持用，
    業據陳勝男於警詢時供明在卷（見107年度偵字第3555號卷
    第4頁），並非被告2人所有，亦無從併予宣告沒收。
五、被告甲○○上開撤銷改判及上訴駁回所處不得易科罰金且不得
    易服社會勞動之有期徒刑（即附表一編號一、四、六、八、
    十四所示之刑），定其應執行之刑如主文欄第6項所示。　
    　
六、被告緩刑之說明
  ㈠查被告2人前未曾因故意犯罪受有期徒刑以上刑之宣告，本院
    審酌渠等所為，固有不該，但考量渠等均已坦承全部犯行，
    而渠等無非係因一時失慮始誤觸刑章，且僅居於聽從指示、
    代替涉險之次要性犯罪角色，復與附表一編號一、四、六、
    十四所示之被害人達成和解，並已對附表一各編號所示被害
    人均實際賠償，足見渠等於犯後尚知盡力彌補所造成之損害
    ，堪認經此教訓後，當知所警惕，是以本院認實宜使渠等有
    機會得以改過遷善，尚無逕對渠等施以自由刑之必要，自可
    先賦予適當之社會處遇，以期能有效回歸社會，故對被告2
    人所宣告之刑，均以暫不執行為適當，爰依刑法第74條第1
    項第1款規定，就被告癸○○所犯附表一編號二、三、五所示
    之刑之應執行刑10月、所犯附表一編號一、四、六之四、十
    四所示之刑之應執行刑1年4月，均諭知緩刑3年；就就被告
    甲○○所犯附表一編號二、三、五、七、九至十三所示之刑之
    應執行刑1年10月、所犯附表一編號一、四、六、八、十四
    所示之刑之應執行刑1年8月，均諭知緩刑4年，以啟自新（
    本院暨所屬法院103年法律座談會刑事類提案第3號決議參照
    ）。
　㈡再者，為使被告2人能深切記取教訓及培養、強化正確法治觀
    念，而得以於緩刑期內深自警惕，避免再度犯罪，爰依刑法
    第74條第2項第5款規定，命被告癸○○、甲○○應向檢察官指定
    之政府機關、政府機構、行政法人、社區或其他符合公益目
    的之機構或團體分別提供80小時、120小時之義務勞務；且
    依刑法第74條第2項第8款規定，命被告癸○○、甲○○應分別接
    受20小時、30小時之法治教育課程。又被告2人應執行刑法
    第74條第2項第5款、第8款所定事項，爰依刑法第93條第1項
    第2款規定，併於緩刑期間將渠等付保護管束。倘渠等違反
    上開應行負擔之事項且情節重大者，依法緩刑之宣告仍得由
    檢察官向法院聲請撤銷，併此指明。　　　
參、基隆地檢署檢察官移送原審併案審理部分（案號：108年度
    偵字第3061、6684號、109年度偵字第2538號），核與被告
    甲○○如附表一編號六之一、六之二、六之四、七所示之犯罪
    事實完全相同，原即在本件起訴範圍內，依法本應予以審理
    ，併此敘明。　　　　　　　
據上論斷，應依刑事訴訟法第369條第1項前段、第368條、第364
條、第299條第1項前段，組織犯罪防制條例第3條第1項後段，洗
錢防制法第14條第1項、第2條第2款，刑法第11條前段、第28條
、第339條之4第1項第2款、第55條、第51條第5款、第59條、第3
8條第2項前段、第38條之1第1項前段、第74條第1項第1款、第2
項第5款、第8款、第93條第1項第2款，刑法施行法第1條之1第1
項，判決如主文。
本案經檢察官吳美文提起公訴及檢察官吳美文、黃弘宇、林伯宇
、林秋田追加起訴，被告2人提起上訴，由檢察官邱美育到庭執
行職務。
中　　華　　民　　國　　110 　年　　11　　月　　23　　日
　　　　　　　　　刑事第九庭  審判長法　官  潘翠雪
　　　　　　　　　　　　　　　　　  法　官  陳俞婷
　　　　　　　　　　　　　　　　　  法　官  陳信旗
以上正本證明與原本無異。
如不服本判決，應於收受送達後20日內向本院提出上訴書狀，其
未敘述上訴之理由者並得於提起上訴後20日內向本院補提理由書
（均須按他造當事人之人數附繕本）「切勿逕送上級法院」。
                                    書記官  董佳貞
中　　華　　民　　國　　110 　年　　11　　月　　23　　日

附表一        編號  被害人 詐騙方式 匯款時間及金額（新臺幣） 匯款帳戶 提領或收受詐騙款項之人 主文 一  辰○○(提告) 107年5月1日22時許，詐欺集團成員佯裝為辰○○之友人林小宣，以網路通訊向辰○○謊稱可從事網購代墊貨款賺取價差，致辰○○陷於錯誤，於右揭時間，依指示將右揭金額匯至右揭帳戶。 107年5月11日13時50分許（起訴書誤載為107年5月14日12時許）；23萬5,000元 陳勝男合庫帳戶 癸○○提領後交給甲○○ 甲○○犯三人以上共同詐欺取財罪，處有期徒刑捌月。 癸○○犯三人以上共同詐欺取財罪，處有期徒刑捌月。 二  辛○○(提告) 107年5月5日某時，詐欺集團成員佯裝為網路代購人員琪兒，以網路通訊向辛○○謊稱可從事網購代購賺取價差，致辛○○陷於錯誤，於右揭時間，依指示將右揭金額匯至右揭帳戶。 107年5月11日10時56分許；1萬8,000元 陳勝男合庫帳戶 癸○○提領後交給甲○○ 上訴駁回。 （原判決主文： 甲○○犯三人以上共同詐欺取財罪，處有期徒刑陸月。 癸○○犯三人以上共同詐欺取財罪，處有期徒刑陸月。） 三  子○○(未提告) 107年5月10日前某日，詐欺集團成員佯裝為網路賣家以LINE向子○○謊稱可網路購物，致子○○陷於錯誤，於右揭時間，依指示將右揭金額匯至右揭帳戶。 107年5月11日15時32分許；4萬元 陳勝男合庫帳戶 癸○○提領後交給甲○○ 上訴駁回。 （原判決主文：甲○○犯三人以上共同詐欺取財罪，處有期徒刑陸月。 癸○○犯三人以上共同詐欺取財罪，處有期徒刑陸月。） 四  巳○○(提告) 107年5月10日至11日間，詐欺集團成員佯裝為網路交友社團女性成員「李悅彤」，向巳○○謊稱從事海外房地產投資需尾款周轉，致巳○○陷於錯誤，於右揭時間，依指示將右揭金額匯至右揭帳戶。 107年5月10日15時46分許；20萬元 陳勝男合庫帳戶 癸○○提領後交給甲○○ 甲○○犯三人以上共同詐欺取財罪，處有期徒刑拾月。 癸○○犯三人以上共同詐欺取財罪，處有期徒刑拾月。     107年5月10日15時46分許；15萬元        107年5月11日9時33分許；25萬元        107年5月11日9時34分許；25萬元    五  乙○○(不提告) 107年5月初（起訴書誤載為同年月11日某時），詐欺集團成員佯裝為網路交友社團女性成員「林嘉怡」，向乙○○謊稱只要提供機票錢讓其前往臺灣，便願意嫁給乙○○，致乙○○陷於錯誤，於右揭時間，依指示將右揭金額匯至右揭帳戶。 107年5月11日11時51分許；1萬元 陳勝男合庫帳戶 癸○○提領後交給甲○○ 上訴駁回。 （原判決主文： 甲○○犯三人以上共同詐欺取財罪，處有期徒刑陸月。 癸○○犯三人以上共同詐欺取財罪，處有期徒刑陸月。） 六 六之一 丙○○(未提告) 106年9月間，詐欺集團成員佯稱為香港馬會人員，向丙○○稱香港馬會今年要補助臺灣地區弱勢團體，請周炳祿出借帳戶作為匯款使用，周炳祿可因此分得30％，藉此誘騙周炳祿提供個人帳戶，未許又以電話向周炳祿假稱與香港六合彩公司內部人員熟識，且可以作牌，藉詞誘騙周炳祿出借款項供簽注六合彩，並言明自周炳祿可分得弱勢團體補助款內扣除，同時以打點馬會補助款之人員為由，向周炳祿詐稱如此補助款才會核撥下來，周炳祿因此陷於錯誤，於右揭時間，依指示將右揭金額匯至右揭帳戶。 106年9月27日11時3分許；5萬元 甲○○郵局帳戶 甲○○提領後交給鄭玉清 甲○○犯三人以上共同詐欺取財罪，處有期徒刑玖月。 癸○○犯三人以上共同詐欺取財罪，處有期徒刑柒月。  六之二   107年3月15日9時49分許；9萬6,000元 甲○○郵局帳戶 甲○○提領後交給鄭玉清   六之三   106年12月20日11時42分許；9萬元 陳雄章郵局帳戶 甲○○提領後交給鄭玉清   六之四   107年5月9日14時32分許；17萬元 陳勝男合庫帳戶 癸○○提領後交給甲○○  七  丑○○(提告) 107年4月29日某時，詐欺集團成員向丑○○佯稱：伊係台灣櫻桃代購有限公司人員，先匯出貨物之出貨成本款項，由該公司負責銷售貨物，待售出後，即會依賺取之價差利潤分配獲利等語，致丑○○陷於錯誤，於右揭時間，依指示將右揭金額匯至右揭帳戶。 107年5月1日11時15分許；1萬1,000元 黃友琼郵局帳戶 甲○○提領 上訴駁回。 （原判決主文： 甲○○犯三人以上共同詐欺取財罪，處有期徒刑陸月。）     107年5月1日14時25分許；1萬6,000元    八  寅○○(未提告) 107年4月23日9時（追加起訴書誤載為同年月30日某時），詐欺集團成員先後佯裝為網路買家、網購客服人員，要求寅○○代購商品、須預繳保證金方能取貨等情，致寅○○陷於錯誤，於右揭時間，依指示將右揭金額匯至右揭帳戶。 107年4月30日10時2分許（追加起訴書誤載為9時34分）；20萬元 何巧霞郵局帳戶 甲○○提領後交給鄭玉清 上訴駁回。 （原判決主文： 甲○○犯三人以上共同詐欺取財罪，處有期徒刑捌月。）  九  庚○○(未提告) 107年1月下旬（追加起訴書誤載為107年4月29日某時），詐欺集團成員佯裝為網路女子「無敵萱」向庚○○謊稱因母親生病需借款，致庚○○陷於錯誤，於右揭時間，依指示將右揭金額匯至右揭帳戶。 107年4月29日15時20分許；3萬元 何巧霞郵局帳戶 甲○○提領後交給鄭玉清 上訴駁回。 （原判決主文： 甲○○犯三人以上共同詐欺取財罪，處有期徒刑陸月。）     107年4月30日15時26分許；2萬9,000元    十  卯○○(提告) 107年4月中旬（追加起訴書誤載為同年月30日某時），詐欺集團成員佯裝為網路女友以LINE向卯○○謊稱可投資「金力豐金融集團有限公司」獲利，致卯○○陷於錯誤，於右揭時間，依指示將右揭金額匯至右揭帳戶。 107年4月30日9時3分許；5萬元 何巧霞郵局帳戶 甲○○提領後交給鄭玉清 上訴駁回。 （原判決主文： 甲○○犯三人以上共同詐欺取財罪，處有期徒刑陸月。） 十一  壬○○(提告) 107年4月初，詐欺集團成員佯裝為網友「楊靈萍」取得壬○○信任後，謊稱為金融公司人員，謊稱可存「金力豐金融集團有限公司」之高額定存等語，致壬○○陷於錯誤，於右揭時間，依指示將右揭金額匯至右揭帳戶。 107年4月27日15時12分許；4萬5,000元 何巧霞郵局帳戶 甲○○提領後交給鄭玉清 上訴駁回。 （原判決主文： 甲○○犯三人以上共同詐欺取財罪，處有期徒刑陸月。） 十二  丁○○(提告) 107年1月18日某時，詐欺集團成員謊稱可投資獲利，致丁○○陷於錯誤，於右揭時間，依指示將右揭金額匯至右揭行帳戶。 107年4月26日13時3分許；2萬4,000元 甲○○郵局帳戶 甲○○提領後交給鄭玉清 上訴駁回。 （原判決主文： 甲○○犯三人以上共同詐欺取財罪，處有期徒刑陸月。） 十三  己○○(提告) 107年4月間某日，詐欺集團成員佯裝為代購公司員工，謊稱可利用代購生意賺取價差，致己○○陷於錯誤，於右揭時間，依指示將右揭金額匯至右揭帳戶。 107年5月1日11時44分許；3萬元 黃友琼郵局帳戶 甲○○提領 上訴駁回。 （原判決主文： 甲○○犯三人以上共同詐欺取財罪，處有期徒刑陸月。） 十四  戊○○(提告) 106年12月至107年5月間某日，詐欺集團成員冒用「劉夢潔」名義，向戊○○佯稱父親住院需要金錢等語之假交友方式，致戊○○陷於錯誤，於右揭時間，依指示將右揭金額匯至右揭帳戶。 107年5月11日12時32分許；13萬元 陳勝男合庫帳戶 癸○○提領後交給甲○○ 甲○○犯三人以上共同詐欺取財罪，處有期徒刑柒月。 癸○○犯三人以上共同詐欺取財罪，處有期徒刑柒月。 


附表二   編號 犯罪事實 證據名稱及出處 1 如附表一編號一所示 ⒈證人即告訴人辰○○於警詢時之陳述（見偵字第3237號卷24-25頁）。 ⒉證人陳勝男於警詢、偵訊時之陳述（見偵字第10806號卷第6-9頁、偵字第3555號卷第4-6頁、10927號卷第6-9頁、偵字第1225號卷第177-180頁、偵字第3237號卷第116反-118頁）。  ⒊辰○○之高雄市政府警察局鳳山分局南成派出所陳報單、受理各類案件紀錄表、受理刑事案件報案三聯單、內政部警政署反詐騙案件紀錄表、金融機構聯防機制通報單、受理詐騙帳戶通報警示簡便格式表（見偵字第3237號卷22-23、25反-26頁、偵字第10927號卷第27頁）。 ⒋辰○○之匯款申請書、存摺內頁交易明細影本（見偵字第3237號卷28、31、33及反面）。 ⒌陳勝男之合庫帳戶之開戶綜合申請書、建檔資料、資金明細資料、交易明細（偵字第3555號卷第30-32、33及反面、偵字第3237號卷第21、102頁）。 ⒍合庫銀行汐止分行及合庫銀行基隆分行之現場監視錄影畫面、提款影像照片（偵字第3555號卷第30-38頁、偵字第3237號卷第20、103頁）。 ⒎合作金庫商業銀行汐止分行107年7月17日合金汐止字第1070002595號函暨附件（原審卷一第79-84頁）。 ⒏基隆市警察局第一分局107年6月11日扣押筆錄、扣押物品目錄表（見偵字第3237號卷第12-14頁）。 2 如附表一編號二所示 ⒈證人即告訴人辛○○於警詢時之陳述（見偵字第3237號卷28反-30頁）。 ⒉辛○○之臺中市政府警察局第六分局西屯派出所陳報單、受理刑事案件報案三聯單、受理各類案件紀錄表、受理詐騙帳戶通報警示簡便格式表、金融機構聯防機制通報單、內政部警政署反詐騙諮詢專線紀錄表（見偵字第3237號卷28、31、33及反面、他字第884號卷16及反面）。 ⒊辛○○之郵政自動櫃員機交易明細單、LINE對話紀錄截圖照片（見偵字第3237號卷35反、36-40頁）。  ⒋詳如附表二編號1之⒉、⒍至⒏所載。 3 如附表一編號三所示 ⒈子○○之彰化縣警察局北斗分局田尾分駐所員警107年5月17日工作記錄簿（見偵字第3237號卷41頁）。 ⒉子○○之內政部警政署反詐騙諮詢專線紀錄表（見他字第884號卷15頁）。 ⒊子○○之LINE對話紀錄截圖照片、郵政跨行匯款申請書（見原審卷○000-000、205頁）。 ⒋詳如附表二編號1之⒉、⒍至⒏所載。 4 如附表一編號四所示 ⒈證人即告訴人巳○○於警詢時之陳述（見偵字第3237號卷43-44頁）。 ⒉巳○○之新北市政府警察局土城分局頂埔派出所陳報單、內政部警政署反詐騙諮詢專線紀錄表、受理各類案件紀錄表、受理刑事案件報案三聯單、金融機構聯防機制通報單、受理詐騙帳戶通報警示簡便格式表（見偵字第3237號卷42及反、45及反、47、53反面）。 ⒊巳○○之郵政跨行匯款申請書、LINE對話紀錄截圖照片（見偵字第3237號卷50反-52、54-61反面）。 ⒋詳如附表二編號1之⒉、⒍至⒏所載。    5 如附表一編號五所示 ⒈證人即被害人乙○○於警詢時之陳述（見偵字第3237號卷64-65頁）。 ⒉乙○○之桃園市政府警察局大園分局新坡派出所受理各類案件紀錄表、陳報單、受理刑事案件報案三聯單、金融機構聯防機制通報單、內政部警政署反詐騙案件紀錄表、受理詐騙帳戶通報警示簡便格式表（見偵字第3237號卷63及反、65反、68反-70頁）。 ⒊乙○○之補單列印服務繳費單、合作金庫銀行存款憑條、LINE及FACEBOOK帳號照片（見偵字第3237號卷66反-67反面）。 ⒋詳如附表二編號1之⒉、⒍至⒏所載。    6 如附表一編號六所示 ⒈證人即被害人丙○○於警詢時之陳述（見偵字第3061號卷83-86頁）。 ⒉證人陳雄章於警詢、檢事官詢問時之陳述（見偵字第3061號卷167-170頁、核交字第2671號卷93-101頁）。  ⒊丙○○之新北市政府警察局海山分局偵查隊受理詐騙帳戶通報警示簡便格式表、內政部警政署反詐騙案件紀錄表、受理各類案件紀錄表、受理刑事案件報案三聯單（見偵字第3061號卷109、113、115、121-125頁）。 ⒋丙○○之郵政入戶匯款申請書、合作金庫銀行存款憑條（見偵字第3061號卷89、99-103頁）。 ⒌合作金庫商業銀行汐止分行108年4月2日合金汐止字第1080001126號函暨附件（見偵字第3061號卷191-201頁）。 ⒍中華郵政股份有限公司108年4月1日除字第1080070550號函暨甲○○、陳雄章之帳戶基本資料、歷史交易清單（見偵字第3061號卷127-149頁）。 ⒎詳如附表二編號1之⒉、⒍至⒏所載。      7 如附表一編號七所示 ⒈證人即告訴人丑○○於警詢時之陳述（見偵字第28823號卷17-21頁）。 ⒉證人黃友琼於警詢、檢事官詢問時之陳述（見偵字第1512號卷19-22頁、偵字第28823號卷5-6、197-198頁）。  ⒊丑○○之內政部警政署反詐騙案件紀錄表、臺北市政府警察局士林分局翠山派出所受理詐騙帳戶通報警示簡便格式表、金融機構聯防機制通報單（見偵字第28823號卷22-23、27頁）。 ⒋丑○○之台新、中國信託銀行ATM交易明細、LINE對話紀錄（見偵字第28823號卷57、62-93頁）。   ⒌黃友琼之基隆愛三路郵局帳戶之開戶資料及客戶歷史交易清單、存摺內頁交易明細（見偵字第28823號卷30-31、42-44頁）。    8 如附表一編號八所示 ⒈證人即被害人寅○○於警詢時之陳述（見偵字第4455號卷21-25、27-29頁）。 ⒉證人何巧霞於警詢、偵訊時之陳述（見偵字第4455號卷11-15、17-19、235-241頁、臺南永康分局警卷30-32頁）。 ⒊寅○○之內政部警政署反詐騙案件紀錄表、雲林縣政府警察局北港分局宏仁派出所受理詐騙帳戶通報警示簡便格式表、金融機構聯防機制通報單（見偵字第4455號卷49-55頁）。 ⒋寅○○之彰化銀行匯款回條聯影本（見偵字第4455號卷69頁）。 ⒌何巧霞基隆愛三路郵局帳戶之開戶資料及客戶歷史交易清單（見偵字第4455號卷43-47頁）。     ⒍何巧霞提出其入出境紀錄、基隆愛三路郵局帳戶之存摺封面及內頁交易明細、入戶匯款一覽表（見偵字第4455號卷87-109頁）。   9 如附表一編號九所示 ⒈證人即被害人庚○○於警詢時之陳述（見偵字第4455號卷31-32頁）。 ⒉證人何巧霞於警詢、偵訊時之陳述（見偵字第4455號卷11-15、17-19、235-241頁、臺南永康分局警卷30-32頁）。 ⒊庚○○之內政部警政署反詐騙案件紀錄表、雲林縣政府警察局臺西分局東勢分駐所受理詐騙帳戶通報警示簡便格式表、金融機構聯防機制通報單（見偵字第4455號卷57-61頁）。 ⒋庚○○之中國信託銀行提款機轉帳明細、LINE對話紀錄截圖畫面（見偵字第4455號卷125-127頁）。 ⒌詳如附表二編號8之⒌至⒍所載。    10 如附表一編號十所示 ⒈證人即告訴人卯○○於警詢時之陳述（見偵字第4455號卷33-39頁）。 ⒉證人何巧霞於警詢、偵訊時之陳述（見偵字第4455號卷11-15、17-19、235-241頁、臺南永康分局警卷30-32頁）。 ⒊卯○○之內政部警政署反詐騙案件紀錄表、苗栗縣政府警察局苗栗分局三義分駐所受理詐騙帳戶通報警示簡便格式表、金融機構聯防機制通報單（見偵字第4455號卷63-67頁）。 ⒋卯○○之郵政入戶匯款申請書翻拍照片、LINE對話紀錄截圖畫面（見偵字第4455號卷129-135頁）。 ⒌詳如附表二編號8之⒌至⒍所載。    11 如附表一編號十一所示 ⒈證人即告訴人壬○○於警詢、檢事官詢問時之陳述（見臺南永康分局警卷52-55頁、偵字第13333號卷第20頁）。 ⒉證人何巧霞於警詢、偵訊時之陳述（見偵字第4455號卷11-15、17-19、235-241頁、臺南永康分局警卷30-32頁）。 ⒊壬○○之臺南市政府警察局永康分局龍潭派出所陳報單、受理各類案件紀錄表、受理刑事案件報案三聯單、金融機構聯防機制通報單（見臺南永康分局警卷60-63頁）。 ⒋壬○○之郵政入戶匯款申請書（見偵字第13333號卷第24頁）。 ⒌中華郵政股份有限公司基隆郵局107年5月30日基營字第1071800258號函暨附件（見臺南永康分局警卷34-36之1頁）。 ⒍詳如附表二編號8之⒌至⒍所載。     12 如附表一編號十二所示 ⒈證人即告訴人丁○○於警詢時之陳述（見偵字第28484號卷11-12頁）。 ⒉丁○○之手機LINE通訊軟體翻拍照片、網路轉帳截圖照片（見偵字第28484號卷13-35頁）。 ⒊中華郵政股份有限公司基隆郵局107年6月6日基營字第1071800269號函暨附件（見偵字第28484號卷47-55頁）。 ⒋中華郵政股份有限公司108年4月1日除字第1080070550號函暨甲○○之帳戶基本資料、歷史交易清單（見偵字第3061號卷127-141頁）。    13 如附表一編號十三所示 ⒈證人即告訴人己○○於警詢時之陳述（見偵字第1512號卷29-33頁）。 ⒉證人黃友琼於警詢、檢事官詢問時之陳述（見偵字第1512號卷19-22頁、偵字第28823號卷5-6、197-198頁）。  ⒊己○○之臺中市政府警察局豐原分局頭家派出所受理刑事案件報案三聯單、受理各類案件紀錄表、內政部反詐騙案件紀錄表、受理詐騙帳戶通報警示簡便格式表、金融機構聯防機制通報單（見偵字第1512號卷35-40頁）。 ⒋己○○之網路銀行新臺幣轉帳畫面截圖、手機通訊軟體LINE對話紀錄翻拍照片、台新銀行存摺封面影本（見偵字第1512號卷49-63頁）。 ⒌黃友琼之基隆愛三路郵局帳戶開戶資料、客戶歷史交易清單（見偵字第1512號卷65-69頁）。     14 如附表一編號十四所示 ⒈證人即告訴人戊○○於檢事官詢問、檢察官偵訊時之陳述（見他字第1269號卷5-7、33-36頁）。 ⒉戊○○之第一銀行存摺存款客戶歷史交易明細表、匯款申請回條書（見他字第1269號卷21-23頁）。  ⒊合作金庫商業銀行汐止分行108年12月23日合金汐止字第1080004400號函暨附件（見他字第1269號卷153-157頁）。  ⒋戊○○之手機內劉夢潔影像翻拍照片（見他字第1269號卷189-201頁）。   ⒌詳如附表二編號1之⒉、⒍至⒏所載。  

附錄本案論罪科刑法條全文：
刑法第339條
    意圖為自己或第三人不法之所有，以詐術使人將本人或第三
    人之物交付者，處五年以下有期徒刑、拘役或科或併科五十
    萬元以下罰金。
    以前項方法得財產上不法之利益或使第三人得之者，亦同。
    前二項之未遂犯罰之。
刑法第339條之4
    犯第三百三十九條詐欺罪而有下列情形之一者，處一年以上
    七年以下有期徒刑，得併科一百萬元以下罰金：
    一、冒用政府機關或公務員名義犯之。
    二、三人以上共同犯之。
    三、以廣播電視、電子通訊、網際網路或其他媒體等傳播工
        具，對公眾散布而犯之。
    前項之未遂犯罰之。
組織犯罪防制條例第3條第1項
    發起、主持、操縱或指揮犯罪組織者，處三年以上十年以下
    有期徒刑，得併科新臺幣一億元以下罰金；參與者，處六月
    以上五年以下有期徒刑，得併科新臺幣一千萬元以下罰金。
    但參與情節輕微者，得減輕或免除其刑。　
洗錢防制法第2條
    本法所稱洗錢，指下列行為：
    一、意圖掩飾或隱匿特定犯罪所得來源，或使他人逃避刑事
        追訴，而移轉或變更特定犯罪所得。
    二、掩飾或隱匿特定犯罪所得之本質、來源、去向、所在、
        所有權、處分權或其他權益者。
    三、收受、持有或使用他人之特定犯罪所得。
洗錢防制法第14條
    有第二條各款所列洗錢行為者，處七年以下有期徒刑，併科
    新臺幣五百萬元以下罰金。
    前項之未遂犯罰之。
    前二項情形，不得科以超過其特定犯罪所定最重本刑之刑。